【裁判字號】    94,訴,3696
【裁判日期】    951208
【裁判案由】    土地徵收補償
【裁判全文】
臺北高等行政法院裁定
                                     94年度訴字第03696號
原      告  甲○○
訴訟代理人  張麗真  律師
被      告  臺北縣政府
代  表  人  乙○○（縣長）
訴訟代理人  丁○○
            丙○○
上列當事人間因土地徵收補償事件，原告不服內政部中華民國94
年9 月26日台內訴字第0940003977號（案號：第0000000000號）
訴願決定，提起行政訴訟。本院裁定如下︰
    主  文
原告之訴駁回。
訴訟費用由原告負擔。
    理  由
一、本件訴訟程序進行中，被告之代表人已由林錫耀變更為乙○
    ○，茲由新任代表人具狀聲明承受訴訟，經核無不合，應予
    准許。
二、按原告之訴，有起訴不合程式或不備其他要件之情形者，行
    政法院應以裁定駁回之，行政訴訟法第107 條第1 項第10款
    定有明文。
三、原告起訴意旨略以：
  (一)需用土地人台北縣中和市公所為辦理中和抽水站增建工程，
    需用原告所有坐落台北縣中和市○○段水尾小段77、77-12
    地號土地，被告報經內政部以民國（下同）94年1 月24日台
    內地字第0940064212號函核准徵收後，乃據以94年1 月31日
    北府地用字第0940060977號公告（下稱系爭公告）徵收，公
    告期間自94年2 月1 日起至94年3 月3 日止。
  (二)原告就公告補償地價不服，於94年3 月9 日向被告提出陳情
    書，惟未敘明對該徵收公告異議，亦未列明所有土地地號，
    經被告94年3 月14日以北府地價字第0940130881號函請原告
    提供明確標的資料，原告隨於94年3 月31日針對系爭公告向
    內政部提起訴願，經訴願決定駁回後，為此聲明訴請撤銷訴
    願決定及系爭公告云云。
四、按土地徵收條例第18條規定：「（第1 項）直轄市或縣（市
    ）主管機關於接到中央主管機關通知核准徵收案時，應即公
    告，並以書面通知土地或土地改良物所有權人及他項權利人
    。（第2 項）前項公告之期間為30日。」第22條規定：「土
    地權利關係人對於第18條第1 項之公告有異議者，應於公告
    期間內向該管直轄市或縣（市）主管機關以書面提出。該管
    直轄市或縣（市）主管機關接受異議後應即查明處理，並將
    查處情形以書面通知土地權利關係人。（第2 項）被徵收土
    地權利關係人對於徵收補償價額不服前項查處情形者，該管
    直轄市或縣（市）主管機關得提請地價評議委員會復議，土
    地權利關係人不服復議結果者，得依法提起行政救濟。（第
    3 項）直轄市或縣（市）主管機關依第20條規定發給補償費
    完竣後，其公告徵收處分之執行，不因被徵收土地權利關係
    人依前2 項規定提出異議或提起行政救濟而停止。（第4 項
    ）徵收補償價額經復議或行政救濟結果有變動者，其應補償
    價額差額，應於其結果確定之日起3 個月內發給之。」由以
    上規定可知，土地權利關係人對於核准徵收案之公告內容有
    異議者，應於公告期間內以書面提出異議，直轄市或縣（市
    ）主管機關應即查明處理，並將查處情形以書面通知土地權
    利關係人，被徵收土地權利關係人對於徵收補償價額不服上
    開查處情形者，該管直轄市或縣（市）主管機關得提請地價
    評議委員會復議，土地權利關係人不服復議結果者，始得依
    法提起訴願及行政訴訟。簡言之，於公告期間內書面異議之
    提出，為對於原補償處分不服之先行程序，如未經提出異議
    ，並循序提出合法之復議及訴願程序，其起訴撤銷原補償處
    分即非適法（最高行政法院93年度判字第1067號判決意旨參
    照）。
五、經查：
  (一)本件兩造不爭公告期間係自94年2 月1 日起至同年3 月3日
    止，此有系爭公告在本院卷第38頁可按；由起訴狀所示，原
    告係對公告之補償價額不服，依理由四、之說明，其自應先
    循異議之程序以求救濟。
  (二)查原告於94年3 月「吉日」繕具函文向被告提出關於地價之
    異議，此函文於同年月9 日投郵，此有信封影本在本院卷第
    96頁可憑，是其異議之提起顯在公告期間（94年3 月3 日止
    ）之後；再查被告復曾就公告之內容通知原告，原告於同年
    2 月2 日收受送達，此有被告94年1 月31日北府地用字第09
    400609773 號函及掛號郵件收件回執在本院卷第83頁及第94
    頁可憑，是原告至遲在公告期間之第2 日即已知悉系爭公告
    之內容。
  (三)又查依系爭公告之記載，其依據係：「一、土地徵收條例第
    3 條第4 款、18條、22條、23條規定辦理。二、奉內政部94
    年1 月24日台內地字第0940064212號函准予徵收。」公告事
    項則為：「一、需用土地人：台北縣中和市公所。二、興辦
    事業類別：水利事業。三、徵收土地詳細標示及補償費金額
    ：見徵收土地地價發放清冊（放置中和市公所備供閱覽）。
    四、公告期間：30天（自94年2 月1 日起至94年3 月3 日上
    止）。五、本案被徵收之土地或土地改良物自公告日起，除
    於公告前因繼承、強制執行或法院之判決而取得所有權或他
    項權利，並於公告期間內申請登記者外，不得分割、合併、
    移轉或設定負擔。土地權利人或使用人並不得在該土地為建
    築改良物之新建、增建、改建或採取土石、變更地形或為農
    作改良物之增加種植。其於公告時已在工作中者，應即停止
    。」且於系爭公告及上開被告94年1 月31日函均明白附記告
    知：「土地權利人或利害關係人對公告事項如有異議，應在
    公告期間內檢具證件以書面向本府異議，逾期不予受理。土
    地權利人或利害關係人如不服本徵收處分者，請依訴願法第
    14條及第58條規定於公告期滿次日起30日內經內政部向行政
    院提起訴願。」本件原告既係就公告事項中補償費金額有所
    不服，而被告已就異議方法及期間已明白而清楚之教示，則
    原告仍遲誤異議期間，自不得視為於法定期間內已為異議，
    ，移由被告依法查處。
  (四)本件原告起訴既非合法，則本院無庸贅就系爭公告實體上有
    無理由予以論究；又訴願決定無論係以實體上無理由予以駁
    回訴願，或係以程序上之理由予以訴願不受理，其理由合法
    與否，本院亦無庸贅予論究，均附此敘明。
六、據上論結，本件原告之起訴不合法，依行政訴訟法第107 條
    第1 項第10款、第104 條、民事訴訟法第95條、第78條，裁
    定如主文。
中    華    民    國    95    年    12    月    8     日
                  第八庭審判長法  官  蔡  進  田
                              法  官  李  玉  卿
                              法  官  王  碧  芳
上為正本係照原本作成。
如不服本裁定，應於送達後10日內向本院提出抗告狀（須按他造
人數附繕本）。
中    華    民    國    95    年    12    月    8     日
                              書記官  徐  子  嵐


司法院資訊處製作；財團法人民間司法改革基金會備份。
